【裁判字號】    96,交聲,1138
【裁判日期】    970515
【裁判案由】    聲明異議
【裁判全文】
臺灣臺南地方法院交通事件裁定        96年度交聲字第1138號
原處分機關  交通部公路總局嘉義區監理所台南監理站
異議人即受
處分人      君鈺實業股份有限公司
代  表  人  曾  君
代  理  人  曾澎英
上列受處分人因違反道路交通管理處罰條例案件，對於交通部公
路總局嘉義區監理所台南監理站，民國96年12月6日所為之裁決
處分（處分案號：嘉監南字第裁74-N00000000號），聲明異議，
本院裁定如下：
      主  文
原處分撤銷。
君鈺實業股份有限公司不罰。
      理  由
一、原處分意旨略以：異議人即受處分人君鈺實業股份有限公司
    （下稱異議人）所有之牌照號碼UO-653號貨運曳引車，於民
    國90年3月18日下午12時40分許，經人駕駛行經高雄縣路竹
    鄉○○路、聖母街口時，遭高雄縣警察局湖內分局路竹分駐
    所警員（以下稱舉發機關）以「牌照吊扣期間行駛道路」為
    由予以製單舉發。嗣原處分機關即交通部公路總局嘉義區監
    理所台南監理站，查明上揭車輛牌照未經吊扣，改以「汽車
    領有號牌而未懸掛」為由，改依修正前即行為時之道路交通
    管理處罰條例（下稱修正前處罰條例）第12條第1項第7款之
    規定，裁處異議人罰鍰新臺幣（下同）7200元等語。
二、本件異議意旨略以：異議人雖不否認登記其所有之車牌號碼
    UO -653號貨運曳引車，於上開時、地，有「汽車領有號牌
    而未懸掛」之違規情形，經執勤警員當場開單舉發等事實，
    然異議人原所有之前開貨運曳引車，已於87年4月27日出售
    並交付予案外人何燿賢，此有讓渡書可資證明，而依動產物
    權讓與係以交付為生效要件，而非以變更汽車所有人登記為
    汽車所有權讓與為生效要件，故應裁罰真正所有權人。原處
    分機關未經查明，即認為異議人仍係該貨運曳引車之汽車所
    有人，而貿然對異議人加以裁罰，實非適當，為此聲明異議
    ，請求撤銷原處分等語。
三、按汽車有已領有號牌而未懸掛者，處汽車所有人3600元以上
    7200元以下罰鍰，並禁止其行駛，86年4月23日修正公布，
    同年6月1日施行（即本件違規行為發生時）之修正前處罰條
    例第12條第1項第7款前段定有明文。
四、次按行政罰法第5條規定：「行為後法律或自治條例有變更
    者，適用行政機關最初裁處時之法律或自治條例。但裁處前
    之法律或自治條例有利於受處罰者，適用最有利於受處罰者
    之規定。」（本法業經總統於94年2月5日，以華總一義字第
    09400016841號令公布，並自95年2月5日開始施行），顯見
    行政罰法係採「從新從輕」原則，亦即違反行政法之義務之
    行為後，如法律或自治條例有變更，則行政裁處之法律適用
    ，原則上從新法即裁處時之法律，例外始從對被告較有利之
    舊法即行為時法。而本件違規行為後，關於汽車裝載貨物超
    過核定總重量之違規行為，處罰條例業於94年12月28日修正
    公布，並於96年1月1日起施行，修正前處罰條例第12條第1
    項第7款係規定：「汽車有已領有號牌而未懸掛者，處汽車
    所有人3600元以上7200元以下罰鍰，並禁止其行駛。」；而
    原處分機關裁處時處罰條例第12條第1項第7款之處罰規定，
    則已修正為：「汽車有已領有號牌而未懸掛者，處汽車所有
    人3600元以上10800元以下罰鍰，並禁止其行駛。」，比較
    上述新舊法之規定內容，顯然以舊法之規定較有利於異議人
    ，故依前揭行政罰法之規定，本件應適用修正前即行為時之
    法律處罰，附此敘明。
五、本院審酌：
  (一)登記為異議人所有之上揭UO-653號貨運曳引車，於前揭時、
    地，經人駕駛有汽車領有號牌而未懸掛之違規行為，後經舉
    發機關予以製單舉發，再經原處分機關依修正前處罰條例第
    12條第1項第7款之規定，裁處異議人罰鍰7200元之事實，有
    ：
    裁決書。
    舉發通知單。
    等件為證，且為異議人所不否認，此部份事實當可認定。
  (二)異議人主張系爭車輛於上揭時地違規當時，已出售予案外人
    何燿賢，非其所有乙節，業據異議人提出車輛讓渡書1紙附
    卷於本院95年度交聲字第584號卷內可稽 (見該院卷第5頁)
    。核與證人何燿賢於本院95年度交聲字第584號案中證稱：
    「該車是我買來自己開的，古忠保是我雇用的司機，他去載
    東西均是我叫他去的，營運都是我在處理」等語 (見該院卷
    第30頁)相符。再依據上揭舉發違反道路交通管理事件通知
    單上之記載可知，其上駕駛人欄係填寫案外人「古忠保」，
    而古忠保於本院95年度交聲字第584號案，95年8月1日訊問
    時已具結證稱：「是的（指【提示舉發通知單】是否因其違
    規及簽收），我是受僱於何燿賢，幫他開車號UO-653號自用
    一般曳引車，我不知道何燿賢有幾輛車，但我負責開車號UO
    -653號自用一般曳引車，現該車於何處我不知道。對於違規
    沒有意見，這是何燿賢叫我去載的，我不知道該車並無登記
    於何燿賢名下，但因為上面有一張以前的紅單，若違規我就
    拿出來給警察開單」（見95年度交聲字第584號卷第30頁）
    等語無訛在卷且亦有本院96年度交聲更 (一)字第1號案聲明
    異議裁定影本附卷足證。依上可知，牌照號碼UO-653號貨運
    曳引車於90年3月18日下午12時40分許違規當時，確屬何燿
    賢所有，並經何燿賢之受雇人古忠保駕駛，異議人對於該車
    輛，並無支配之實力乙節，洵堪認定。
  (三)次按處罰條例關於車輛所有人之處罰，如應歸責於車輛駕駛
    人者，處罰車輛駕駛人，修正前處罰條例第85條第2項定有
    明文。查本件UO-653號貨運曳引車雖登記為異議人所有，但
    該車輛於舉發違規當時，非異議人所駕駛，亦非異議人之實
    力支配所及，且就汽車駕駛人之上揭違規行為，亦難認出於
    異議人故意或過失所致，依行政罰法第7條第1項規定有責任
    始予處罰之原則，原處分機關未斟酌是否有可歸責於異議人
    之情事存在，徒以異議人為該車車籍登記所有人即以之為對
    象逕行裁罰，於法即有未合，本件違規行為即非可歸責於車
    籍資料上之所有人即異議人，因之，本件應以汽車駕駛人為
    本件處罰之對象，始為合法，原處分顯有不當，應由本院裁
    定撤銷，另為異議人不罰之諭知，以資適法。至於異議人因
    前開車輛未在占有中，是否涉有停駛未依規定申請異動登記
    之違規行為，自應由原處分機關查明處理，附此敘明。
六、據上論結，應依道路交通管理處罰條例第87條第2項、道路
    交通案件處理辦法第20條前段，裁定如主文。
中    華    民    國    97    年    5    月    15    日
                        交通法庭法  官  蔡直青
以上正本證明與原本無異。
如不服本裁定，應於收受送達後5日內向本院提出抗告狀。（應
附繕本）
                                書記官  劉鴻瑛
中    華    民    國    97    年    5     月    19    日


司法院資訊處製作；財團法人民間司法改革基金會備份。
